【裁判字號】    97,交聲,51
【裁判日期】    970507
【裁判案由】    違反道路交通管理處罰條例聲明異議
【裁判全文】
臺灣雲林地方法院交通事件裁定          97年度交聲字第51號
移送機關即
原處分機關  交通部公路總局嘉義區監理所雲林監理站
受處分人即
異  議  人  丁○○
上列受處分人因違反道路交通管理處罰條例案件，對於交通部公
路總局嘉義區監理所雲林監理站民國97年3 月7 日所為之裁決處
分（原處分案號：雲監裁字第裁72-L0000000D號）聲明異議，本
院裁定如下：
    主  文
異議駁回。
    理  由
一、聲明異議意旨略以：當時攔檢的警車並未開燈警示，雖有搶
    黃燈，但因為受到警察的驚嚇，任意變換車道，並無蛇行，
    既然警員目視認定駕駛者蛇行逃逸，請出示動畫影像為證，
    否則僅屬警員個人心證，故不服原裁處，提起本件異議。
二、按汽車駕駛人駕駛汽車有在道路上蛇行，或以其他危險方式
    駕車之行為者，除處汽車駕駛人新臺幣6,000 元以上24,000
    元以下罰鍰，並當場禁止其駕駛外，並吊扣該汽車牌照3 個
    月，道路交通管理處罰條例第43條第4 項前段定有明文。
三、經查：
    (一)本件受處分人即異議人丁○○（下稱異議人）並不否認其
      所有之車牌號碼0071-QP 號自用小貨車（下稱系爭車輛）
      ，於民國96年9 月2 日下午5 時21分許（交通部公路總局
      嘉義區監理所雲林監理站雲監裁字第裁72-L0000000D號違
      反道路交通管理事件裁決書記載違規時間為19時21分係誤
      載，應予更正），由甲○○駕駛行經嘉義市○○○路517
      號前，經嘉義市警察局第二分局長竹派出所警員乙○○以
      駕駛於道路上蛇行，以S 型方式危險駕駛，駕駛人於嘉義
      市○○○路684 巷前東向西行駛闖紅燈，遇警搖紅旗攔停
      不停，以S 型穿插車陣逃逸，逃避警方攔檢，而開單逕行
      舉發之事實，並有嘉義市警察局嘉市警交字第L00000004
      號舉發違反道路交通管理事件通知單、嘉義市警察局第二
      分局97年2 月5 日嘉市警二交字第0970021431號函文各1
      紙在卷可稽（本院卷第17、24頁），是駕駛人甲○○於上
      開時間，駕駛異議人所有之系爭車輛，行經嘉義市○○○
      路517 號前為警開單舉發之事實，應堪認定。
    (二)異議人以駕駛人甲○○於上開時、地並無蛇行為由提起聲
      明異議，惟甲○○於前揭時、地駕駛系爭車輛蛇行之違規
      事實，除有前述舉發違反道路交通管理事件通知單、嘉義
      市警察局第二分局函文在卷足憑外，並經證人即舉發本件
      違規之警員乙○○於本院調查時具結證稱：本件違規是我
      舉發的，當時是17時，我筆誤為19時，當天我是執行交通
      大執法，執勤位置是在嘉義市○○○路的誠一傢俱店前，
      與警員丙○○一起執行勤務，甲○○是由東往西行駛，一
      開始是發現甲○○行經林森東路684 巷與林森東路路口時
      闖紅燈，他是開機車專用道旁邊的慢車道（為右側車道）
      過來，我們在機車道那邊攔停，我吹哨子、拿紅色旗子示
      意甲○○停車，他沒有停車，我們沒有開車追他，因為太
      危險了，甲○○本來在慢車道，看到我攔他，他就往快車
      道（為內側車道）找縫隙躦，而且一直按喇叭擠過去，在
      變換車道後，看到右邊慢車道有空隙，又過來右邊，就是
      在車陣中蛇行，他主要是走快、慢車道，當時交通狀況算
      是流暢，但是車子比一般多，車子之間還是有空隙，他就
      跑掉了，我記得他車牌之後，就轉頭記下他的違規時間、
      項目、車牌號碼，駕駛人大約在30公尺之內變換車道3 、
      4 次，30公尺之後我就看不清楚了，駕駛人在經過我們之
      前就已經彎出去了等語（本院卷第46-53 頁）。而與乙○○一起執行勤務之警員丙○○則證稱：我只知道乙○○有
      攔一部沒有停下來的車子，乙○○有吹哨、搖旗子，我抬
      頭起來車子就過去了，該小貨車是從林森東路往市區即由
      東往西方向開過去，我有看到小貨車稍微偏過去，只看到
      一次，過去之後，我就沒有再看了，他不停，我就沒有注
      意該小貨車，沒有看到車牌號碼等語（本院卷第53-57 頁
      ），警員丙○○雖未全程目擊系爭車輛之行進過程，但仍
      有注意到系爭車輛偏往另一車道，觀其所繪製之現場圖（
      本院卷第70頁），系爭車輛在攔停位置之前，即已由右側
      車道開往內側車道，與證人乙○○所繪之現場示意圖（本
      院卷第71頁），描述駕駛人在經過執行取締位置前即已變
      換車道至內側車道之情形相同，堪認證人丙○○所見到系
      爭車輛變換車道1 次之行為，即為證人乙○○所見駕駛人
      「第1 次」之變換車道，因證人丙○○未再繼續留意系爭
      車輛，自然無法知悉駕駛人後來之駕駛行為，惟證人乙○○卻持續觀看系爭車輛行進長達30公尺，並確實記下系爭
      車輛車牌號碼及違規情節，參以證人乙○○與異議人或系
      爭車輛駕駛人甲○○之間，不僅未有任何怨隙，且係毫不
      相識之人，衡情應無設詞攀誣，或是虛構違規事實以陷害
      異議人之理。且依證人乙○○所提出之現場照片、現場圖
      可知，嘉義市○○○路571 號誠一傢俱店前之道路筆直寬
      廣，視線良好，站立於誠一傢俱店前，應可清楚看到30公
      尺內車輛往市區方向之行進情形，佐以證人乙○○對於系
      爭車輛違規情節能詳細描述，且確實記下車牌號碼，足認
      其對於系爭車輛駕駛人之違規情節，應無誤看或誤為判斷
      之可能。況警員執行公務時，本身即受有行政懲處責任之
      監督，且其到庭具結作證，更係以刑事責任擔保其證言之
      真實性，故證人乙○○上開證述內容以及其所記錄舉發之
      本件違規事實，應堪採信。
    (三)證人即系爭車輛駕駛人甲○○雖證稱：96年9 月2 日我有
      駕駛系爭車輛經過嘉義市○○○路，經過誠一傢俱店前沒
      有看到警察，後來才發現，因為他突然衝出來，我沒有辦
      法思考，沒有停車，我被警察攔檢的動作嚇到搖晃車身，
      我有開到比較內側車道，因為我要閃他，怕撞到警察，後
      來有再打方向燈過來，我變換2 次車道，換過去再換回來
      ，我承認有作S 型方向行駛，因為我受到驚嚇，警察攔檢
      的方式侵犯到我的行車安全，我說S 型，是有經過一段距
      離才彎，原本在慢車道換到快車道，後來再換到慢車道，
      但沒有再過去快車道（本院卷第58-65 頁），證人甲○○
      僅承認有2 次變換車道之行為，然其亦自承當時受到驚嚇
      ，有些細節很模糊等語，是仍以證人乙○○所證上情較為
      可信。
    (四)本件系爭車輛駕駛人甲○○經警示意停車受檢，原應服從
      警員指揮，卻反而駛向內側車道，復變換車道至右側車道
      ，其變換車道之行為達3 、4 次，恣意穿梭於車陣中，此
      種駕駛方式已超出一般用路人對其行車動線之合理期待，
      自屬在道路上蛇行之駕駛行為。至異議人質疑本件並無動
      畫影像為證，純屬警員個人心證云云，然違反道路交通管
      理處罰條例之案件，本不以錄影為唯一之證據方法，本件
      違規情形已經證人乙○○於本院調查時到庭具結以擔保其
      陳述之真實性，不能單以無動畫影像，即否定系爭車輛駕
      駛人有蛇行之違規事實。
四、綜上所述，本件系爭車輛駕駛人甲○○在前揭時、地，有駕
    駛汽車蛇行之違規行為既可認定，則原處分機關即交通部公
    路總局嘉義區監理所雲林監理站依道路交通管理處罰條例第
    43條第4 項之規定，裁處異議人吊扣汽車牌照3 個月，並無
    違誤，本件異議為無理由，應予駁回。
五、據上論斷，應依道路交通案件處理辦法第19條，裁定如主文
    。
中    華    民    國    97    年    5     月    7     日
                   交通法庭    法  官  王  素  珍
以上正本證明與原本無異。
如不服本裁定，應於裁定送達後5 日內向本院提出抗告狀（須附
繕本）。
                               書記官  吳  伊  婷
中    華    民    國    97    年    5     月    8     日


司法院資訊處製作；財團法人民間司法改革基金會備份。
